【裁判字號】    97,重抗,52
【裁判日期】    971126
【裁判案由】    拆屋還地等
【裁判全文】
臺灣高等法院臺南分院民事裁定  97年度重抗字第52號
抗告人  乙○○
上列抗告人因與相對人甲○○、丙○○○間請求拆屋還地等事件
，對於中華民國九十七年十月二十日臺灣臺南地方法院九十七年
度補字第三八三號裁定，提起抗告，本院裁定如下：
    主  文
抗告駁回。
抗告程序費用新台幣壹仟元由抗告人負擔。
    理  由
一、抗告意旨略以：原裁定核定本件訴訟標的價額為新台幣（下
    同）九百九十萬五千八百二十五元，應徵收第一審裁判費為
    九萬二千零八十元，固無錯誤，惟係以占用土地之公告地價
    為計算，實屬過高，請准予以建物價值計算之，爰提起抗告
    ，請求廢棄原裁定等語。
二、按訴訟標的之價額，由法院核定。核定訴訟標的之價額，以
    起訴時之交易價額為準；無交易價額者，以原告就訴訟標的
    所有之利益為準。法院因核定訴訟標的之價額，得依職權調
    查證據，民事訴訟法第七十七條之一第一至三項定有明文。
    而所謂交易價額，應以市價為準。而請求將土地上之房屋拆
    除並交還土地之訴，係以土地之交還請求權為訴訟標的，其
    訴訟標的之價額應以土地之交易價額即市價為準。又系爭土
    地如無實際交易價額，抗告人復未能釋明訴訟標的物之市價
    ，供法院核定訴訟標的之價額，法院得依職權命鑑定訴訟標
    的物之市價，以為核定訴訟標的價額之依據。然土地公告地
    價係直轄市及縣（市）主管機關辦理規定地價或重新規定地
    價時，依平均地權條例第十五條第三款規定所公告之地價；
    公告土地現值係直轄市及縣（市）政府依同條例第四十六條
    規定每年所公告之土地現值。除在舉辦規定地價或重新規定
    地價之當年，公告地價與公告土地現值相同外，其餘年度之
    公告地價與公告土地現值未相同。自非不得以政府機關逐年
    檢討調整之公告現值為核定訴訟標的價額之參考。故於拆屋
    還地事件中，其訴訟標的既以土地之價額為準。依前開民事
    訴訟法之規定，本件訴訟標的價額之核定，若法院未命鑑定
    訴訟標的之價額，自得以抗告人起訴時為訴訟標的物之土地
    當期公告現值為交易價額，核定訴訟標的價額。
三、經查：本件抗告人依民法第七百六十七條之規定，起訴請求
    相對人拆屋還地及請求給付相當於租金之不當得利，並提出
    台南縣善化鎮○○段一二００、一二０一地號土地登記謄本
    為憑（見原審卷第八至九頁）。再者，據抗告人民事起訴狀
    主張相對人占用其上開土地面積計二四五‧０三平方公尺，
    原法院因而以善文段一二００地號土地公告現值三萬七千五
    百零七元核計本件訴訟標的價額為九百九十萬五千八百二十
    五元，應徵收第一審裁判費為九萬二千零八十元，尚屬有據
    。抗告意旨主張應以建物價值作為計算基準云云，指摘原裁
    定不當，求予廢棄，為無理由。
四、結論：本件抗告為無理由，依民事訴訟法第四百九十五條之
    一第一項、第四百四十九條第一項、第九十五條、第七十八
    條，裁定如主文。
中    華    民    國    97    年    11    月    26    日
                  民事第二庭    審判長法  官  丁振昌
                                      法  官  李素靖
                                      法  官  吳上康
上為正本係照原本作成。
如不服本裁定，僅得於收受本裁定正本送達後10日內以適用法規
顯有錯誤為理由，向本院提出再抗告狀（須附繕本）依法應繳納
抗告費新台幣1千元，並委任律師為訴訟代理人，經本院許可後
始可再抗告於最高法院。
中    華    民    國    97    年    11    月    26    日
                                      書記官  易慧玲
【附記】
民事訴訟法第495條之1第2項準用同法第466條之1第1、2項規定
：
(1)對於第二審判決上訴，上訴人應委任律師為訴訟代理人。但上
  訴人或其法定代理人具有律師資格者，不在此限。
(2)上訴人之配偶、三親等內之血親、二親等內之姻親，或上訴人
  為法人、中央或地方機關時，其所屬專任人員具有律師資格並
  經法院認為適當者，亦得為第三審訴訟代理人。
民事訴訟法第466條之2：
  上訴人無資力委任訴訟代理人者，得依訴訟救助之規定，聲請
  第三審法院為之選任律師為其訴訟代理人。


司法院資訊處製作；財團法人民間司法改革基金會備份。
